臺灣彰化地方法院刑事判決
111年度訴字第203號
公  訴  人  臺灣彰化地方檢察署檢察官
被      告  陳珈方



上列被告因加重詐欺等案件，經檢察官提起公訴（110年度偵字
第15059號、111年度偵字第1122、1123號），被告於準備程序進
行中就被訴事實為有罪之陳述，經本院合議庭裁定由受命法官獨
任進行簡式審判程序，判決如下：
    主  文
陳珈方犯如附表所示之罪，各處如附表主文欄所示之刑及沒收。
應執行有期徒刑壹年拾月。
    犯罪事實及理由
一、本案之犯罪事實、證據及應適用之法條，除引用附件檢察官
    起訴書之記載外，起訴書附表更正為本件附表；證據部分補
    充：「被告陳珈方於本院準備程序及審理時之自白」。
二、被告前因恐嚇取財案件，經臺灣嘉義地方法院以107年度嘉
    簡字第21號判處有期徒刑3月確定，於107年5月7日易科罰金
    執行完畢，復於5年內故意再犯本件有期徒刑以上之罪，為
    累犯，經參酌司法院釋字第775號解釋意旨，並衡諸被告於
    本案之犯罪情節，尚無因累犯之加重而生罪刑不相當之情形
    ，爰依刑法第47條第1項規定，加重其刑。又被告於本院審
    理時就本案犯罪自白犯行，爰依洗錢防制法第16條第2項規
    定，減輕其刑，並依法先加後減之。
三、爰審酌被告不思循正途賺取所需，竟擔任詐欺集團車手，提
    領告訴人遭詐騙之款項並將之交付予詐欺集團成員，製造金
    流斷點，促使詐欺集團更加猖獗氾濫，對於社會治安及個人
    財產安全之危害不容小覷，所為實屬不該；惟考量被告犯後
    坦承犯行；又被告雖與告訴人王泰輝、李翠玲達成和解，然
    屆期未依約履行，此有本院和解筆錄及電話洽辦公務紀錄單
    可參，並衡酌被告之犯罪動機、手段、所生損害、所得利益
    、智識程度及生活狀況等一切情狀，分別量處如附表主文欄
    所示之刑，並定其應執行之刑如主文所示，以示懲儆。
四、沒收部分：　　
　㈠被告擔任本案組織車手配合領款，可得提領款項之3％作為報
    酬等情，業經被告供述在卷。經查：
　⒈告訴人等經本案組織詐騙而於起訴書附表B欄所示時間，匯入
    起訴書附表B欄所示金額後，被告復於起訴書附表C欄所示之
    時間分別提領起訴書附表C欄所示金額。又被告於起訴書附
    表C欄地點所示之提領方式均係ATM（自動櫃員機），而被告
    應無法在ATM提領零錢新臺幣（下同）5元，故起訴書附表編
    號2、4、5C欄所示被告分別於110年11月3日18時20分提領之
    金額2萬5元、110年11月3日18時21分提領之金額1萬5元、11
    0年11月3日17時25分許至28分許提領之金額2萬5元（5次）
    、110年11月3日17時38分許提領之金額2萬5元，上開款項之
    尾數5元均應為手續費，而非被告提款時實際取得之金額，
    先予敘明。
　⒉核告訴人等於本案所匯詐欺款項及被告提領之金額，而計算
    被告之報酬：
　①告訴人胡詩綺於起訴書附表編號1B欄所示時間，共計匯款4萬
    9,979元（計算式：4萬4,981元＋4,998元＝4萬9,979元），而
    被告該次擔任車手提領如起訴書附表編號1C欄所示金額共5
    萬元（計算式：4萬5,000元＋5,000元＝5萬元），較告訴人所
    匯款項多出21元，應認該差額21元非該次犯行之詐欺犯罪所
    得，被告該次提領之詐欺金額即應以告訴人胡詩綺所匯款項
    4萬9,979元計算，被告所得報酬為4萬9,979元之3％即1,499
    元（計算式：4萬9,979元×3％＝1,499.37元，元以下捨去）。
　②告訴人王泰輝於起訴書附表編號2B欄所示時間匯款2萬9,985
    元，而被告該次擔任車手提領如起訴書附表編號2C欄所示金
    額共3萬元（計算式：2萬元＋1萬元＝3萬元，起訴書附表編號
    2C欄所示之金額尾數5元均為手續費，均不計入），較告訴
    人所匯款項多出15元，應認該差額15元非該次犯行之詐欺犯
    罪所得，被告該次提領之詐欺金額即應以告訴人王泰輝所匯
    款項2萬9,985元計算，被告所得報酬為2萬9,985元之3％即89
    9元（計算式：2萬9,985元×3％＝899.55元，元以下捨去）。
　③告訴人王誌呈於起訴書附表編號3B欄所示時間，共計匯款5萬
    108元（計算式：2萬9,985元＋2萬123元＝5萬108元），而被
    告該次擔任車手提領如起訴書附表編號3C欄所示金額共6萬
    元（計算式：3萬元＋3萬元＝6萬元），較告訴人所匯款項多
    出9,892元，應認該差額9,892元非該次犯行之詐欺犯罪所得
    ，被告該次提領之詐欺金額即應以告訴人王誌呈所匯款項5
    萬108元計算，被告所得報酬為5萬108元之3％即1,503元（計
    算式：5萬108元×3％＝1,503.24元，元以下捨去）。
　④告訴人李翠玲於起訴書附表編號4B欄所示時間，共計匯款9萬
    9,969元（計算式：4萬9,980元＋4萬9,989元＝9萬9,969元）
    ，而被告該次擔任車手提領如起訴書附表編號4C欄所示金額
    共10萬元（計算式：2萬元＋2萬元＋2萬元＋2萬元＋2萬元＝10萬
    元，起訴書附表編號4C欄所示之金額尾數5元均為手續費，
    均不計入），較告訴人所匯款項多出31元，應認該差額31元
    非該次犯行之詐欺犯罪所得，被告該次提領之詐欺金額即應
    以告訴人李翠玲所匯款項9萬9,969元計算，被告所得報酬為
    9萬9,969元之3％即2,999元（計算式：9萬9,969元×3％＝2,999
    .07元，元以下捨去）。
　⑤告訴人陳林瑞美於起訴書附表編號5B欄所示時間匯款2萬234
    元，而被告該次擔任車手提領如起訴書附表編號5C欄所示金
    額2萬元（起訴書附表編號5C欄所示之金額尾數5元為手續費
    ，不計入），較告訴人所匯款項少234元，該差額既未經領
    出，被告自然無法取得此部分領款之報酬，而毋庸計入報酬
    計算之內。是被告該次所得報酬即應以其提領金額計算，被
    告所得報酬為2萬元之3％即600元（計算式：2萬元×3％＝600元
    ）。
　⒊綜上，被告於本案擔任本案詐欺集團車手，可得報酬分別為1
    ,499元、899元、1,503元、2,999元、600元，核均屬其犯罪
    所得，且均未扣案，亦未返還告訴人等，均應依刑法第38條
    之1第1項前段、第3項之規定，於各犯行項下沒收，於全部
    或一部不能沒收或不宜執行沒收時，追徵其價額。
　㈡被告雖有擔任本案組織車手，提領告訴人等遭詐欺款項，然
    提領後已轉交詐欺集團上手，對於本案洗錢標的之財產並未
    曾取得任何支配占有，且被告於本案中非居於主導犯罪之地
    位，本院認如仍依洗錢防制法第18條第1項予以沒收本案洗
    錢標的之財產，顯然過苛，爰依刑法第38條之2第2項之規定
    ，不予宣告沒收，併此敘明。
五、依刑事訴訟法第273條之1第1項、第299條第1項前段、第310
    條之2、第454條第2項，判決如主文。
六、如不服本判決，應自判決送達之日起20日內，向本院提起上
    訴（應附繕本）。
本案經檢察官鄭積揚提起公訴，由檢察官何金陞到庭執行職務。
中　　華　　民　　國　　111 　年　　4 　　月　　27　　日
                  刑事第八庭    法  官  陳彥志
以上正本證明與原本無異。
如不服本判決應於收受判決後20日內向本院提出上訴書狀，並應
敘述具體理由；其未敘述上訴理由者，應於上訴期間屆滿後20日
內向本院補提理由書（均須按他造當事人之人數附繕本）「切勿
逕送上級法院」。
告訴人或被害人對於判決如有不服具備理由請求檢察官上訴者，
其上訴期間之計算係以檢察官收受判決正本之日期為準。
中　　華　　民　　國　　111 　年　　4 　　月　　27　　日
                                書記官　于淑真
附錄本案論罪科刑法條全文：
中華民國刑法第339條之4
犯第339條詐欺罪而有下列情形之一者，處1年以上7年以下有期
徒刑，得併科1百萬元以下罰金：
一、冒用政府機關或公務員名義犯之。
二、三人以上共同犯之。
三、以廣播電視、電子通訊、網際網路或其他媒體等傳播工具，
    對公眾散布而犯之。
前項之未遂犯罰之。
洗錢防制法第14條
有第二條各款所列洗錢行為者，處7年以下有期徒刑，併科新臺
幣5百萬元以下罰金。
前項之未遂犯罰之。
前二項情形，不得科以超過其特定犯罪所定最重本刑之刑。
組織犯罪防制條例第3條
發起、主持、操縱或指揮犯罪組織者，處3年以上10年以下有期
徒刑，得併科新臺幣1億元以下罰金；參與者，處6月以上5年以
下有期徒刑，得併科新臺幣1千萬元以下罰金。但參與情節輕微
者，得減輕或免除其刑。
具公務員或經選舉產生之公職人員之身分，犯前項之罪者，加重
其刑至二分之一。
犯第1項之罪者，應於刑之執行前，令入勞動場所，強制工作，
其期間為3年。
前項之強制工作，準用刑法第90條第2項但書、第3項及第98條第
2項、第3項規定。
以言語、舉動、文字或其他方法，明示或暗示其為犯罪組織之成
員，或與犯罪組織或其成員有關聯，而要求他人為下列行為之一
者，處3年以下有期徒刑，得併科新臺幣3百萬元以下罰金：
一、出售財產、商業組織之出資或股份或放棄經營權。
二、配合辦理都市更新重建之處理程序。
三、購買商品或支付勞務報酬。
四、履行債務或接受債務協商之內容。
前項犯罪組織，不以現存者為必要。
以第5項之行為，使人行無義務之事或妨害其行使權利者，亦同
。
第5項、第7項之未遂犯罰之。

附表
編號 被害人（告訴人） A 行騙時間 行騙方式 B 匯款時間 匯入帳號 匯入金額（新臺幣） C 提領時間 提領地點 提領金額（新臺幣） D 收水時間 收水地點 收水金額（新臺幣） 主文 1 胡詩綺 110年11月3日17時15分  本案組織成員於上列時間，以竹漾寢飾名義撥打電話予左揭被害人，謊稱訂單有誤，嗣又冒為國泰世華銀行名義，訛稱可協助取消訂單等情，致左揭被害人不疑有他。 第1次：110年11月3日17時47分許 中華郵政00000000000000000號帳戶 4萬4,981元  第1次：110年11月3日17時50分許 彰化縣○○市○○路00號（彰化光復路郵局），以ATM提領方式 4萬5,000元 第1次：110年11月3日17時55分許 彰化市光復路143巷口 4萬5,000元  陳珈方犯三人以上共同詐欺取財罪，累犯，處有期徒刑壹年肆月。未扣案之犯罪所得新臺幣壹仟肆佰玖拾玖元沒收，於全部或一部不能沒收或不宜執行沒收時，追徵其價額。   第2次：110年11月3日17時53分許 中華郵政00000000000000000號帳戶 4,998元 第2次：110年11月3日18時16分許 彰化縣○○市○○路000號（華南銀行-彰化分行），以ATM提領方式 5,000元 第2次：110年11月3日18時26分許 彰化市光復路143巷口 3萬5,000元（與下欄合併交付）  2 王泰輝 110年11月3日17時04分  本案組織成員於上列時間，以維納斯家居生活名義撥打電話予左揭被害人，謊稱誤升為超級會員，嗣又冒為中華郵政名義，訛稱可協助取消訂單等情，致左揭被害人不疑有他。 110年11月3日18時17分許 中華郵政00000000000000000號帳戶 2萬9,985元 第1次：110年11月3日18時20分許 彰化縣○○市○○路000號（華南銀行-彰化分行），以ATM提領方式 2萬5元 與上欄第2次收水合併交付 陳珈方犯三人以上共同詐欺取財罪，累犯，處有期徒刑壹年貳月。未扣案之犯罪所得新臺幣捌佰玖拾玖元沒收，於全部或一部不能沒收或不宜執行沒收時，追徵其價額。    第2次：110年11月3日18時21分 彰化縣○○市○○路000號（華南銀行-彰化分行），以ATM提領方式 1萬5元   3 王誌呈 110年11月3日16時50分  本案組織成員於上列時間，以秀泰影城名義撥打電話予左揭被害人，謊稱誤扣款項，嗣又冒為台北富邦銀行名義，訛稱可協助取消訂單等情，致左揭被害人不疑有他。 第1次：110年11月3日18時31分許 中華郵政00000000000000000號帳戶 2萬9,985元 第1次：110年11月3日18時36分許 彰化縣○○市○○路00號（彰化光復路郵局），以ATM提領方式 3萬元 第3次：110年11月3日18時50分許 彰化市光復路143巷口 6萬元 陳珈方犯三人以上共同詐欺取財罪，累犯，處有期徒刑壹年參月。未扣案之犯罪所得新臺幣壹仟伍佰零參元沒收，於全部或一部不能沒收或不宜執行沒收時，追徵其價額。   第2次：110年11月3日18時42分許 中華郵政00000000000000000號帳戶 2萬123元 第2次：110年11月3日18時45分 彰化縣○○市○○路00號（彰化光復路郵局），以ATM提領方式 3萬元   4 李翠玲 110年11月3日16時39分  本案組織成員於上列時間，以DUYAN名義撥打電話予左揭被害人，謊稱誤設高級會員，嗣又冒為國泰世華銀行名義，訛稱可協助取消訂單等情，致左揭被害人不疑有他。 第1次：110年11月3日17時23分許 中華郵政00000000000000000號帳戶 4萬9980元  第1次：110年11月3日17時25分許 彰化市○○路00號（土地銀行-彰化分行），以ATM提領方式 2萬5元 110年11月3日17時30分許 彰化市光復路143巷口 10萬元 陳珈方犯三人以上共同詐欺取財罪，累犯，處有期徒刑壹年參月。未扣案之犯罪所得新臺幣貳仟玖佰玖拾玖元沒收，於全部或一部不能沒收或不宜執行沒收時，追徵其價額。   第2次：110年11月3日17時26分許 中華郵政00000000000000000號帳戶 4萬9989元 第2次：110年11月3日17時26分許 彰化市○○路00號（土地銀行-彰化分行），以ATM提領方式 2萬5元      第3次：110年11月3日17時26分許 彰化市○○路00號（土地銀行-彰化分行），以ATM提領方式 2萬5元      第4次：110年11月3日17時27分許 彰化市○○路00號（土地銀行-彰化分行），以ATM提領方式 2萬5元      第5次：110年11月3日17時28分許 彰化市○○路00號（土地銀行-彰化分行），以ATM提領方式 2萬5元   5 陳林瑞美 110年11月3日16時39分  本案組織成員於上列時間，撥打電話予左揭被害人，假借社群軟體FACEBOOK之賣家，稱訂單設定有誤，致左揭被害人不疑有他。 110年11月3日17時34分許 中華郵政00000000000000000號帳戶 2萬234元 110年11月3日17時38分許 彰化縣○○市○○路000號（台中銀行-彰化分行），以ATM提領方式 2萬5元 110年11月3日18時20 分許 彰化市光復路143巷口 2萬元 陳珈方犯三人以上共同詐欺取財罪，累犯，處有期徒刑壹年貳月。未扣案之犯罪所得新臺幣陸佰元沒收，於全部或一部不能沒收或不宜執行沒收時，追徵其價額。